臺灣新北地方法院民事判決
110年度勞訴字第176號
原      告  曾若琴  
被      告  台灣康保生物科研股份有限公司



法定代理人  蘇慶華  
訴訟代理人  王珮琪  
上列當事人間請求請求給付工資等事件，經本院於民國111年3月
16日言詞辯論終結，判決如下：
    主  文
被告應給付原告新台幣（下同）伍拾貳萬肆仟壹佰陸拾伍元，及
其中壹拾捌萬肆仟肆佰貳拾肆元自110年3月6日起、其中參拾參
萬玖仟柒佰肆拾壹元自110年4月6日起均至清償日止，按年利率
百分之五計算之利息。
被告應提繳勞工退休金伍萬陸仟柒佰捌拾肆元到原告勞工退休金
專戶。
原告其餘之訴駁回。
訴訟費用由原告負擔十分之一，被告負擔十分之九。
本判決第一項得假執行，但被告如以新台幣伍拾貳萬肆仟壹佰陸
拾伍元預供擔保，得免為假執行。
本判決第二項得假執行，但被告如以新台幣伍萬陸仟柒佰捌拾肆
元預供擔保，得免為假執行。
    事實及理由
壹、程序方面：
   按訴狀送達後，原告不得將原訴變更或追加他訴；但請求之
   基礎事實同一者、擴張或減縮應受判決事項之聲明者，不在
   此限，民事訴訟法第255條第1項第2、3款定有明文。查原告
   原起訴聲明為：「被告應給付原告新台幣（下同）511,917元
   ，並自民國（下同）110年3月5起至清償日止，按年利率百分
   之五計算之利息。」等語（見110年度司促字第12781號卷第7
   、93頁），嗣原告於110年10月20日追加第二項聲明為：「被
   告應提繳勞工退休金差額56,784元到原告勞工退休金專戶。
   」等語（見本院卷第91頁），復於110年12月22日變更擴張第
   一項聲明為：「被告應給付原告599,782元，並自110年3月5
   起至清償日止，按年利率百分之五計算之利息。」等語（見
   本院卷第435頁），原告上開所為，符合法律規定，自應准許
   。
貳、實體方面：
一、原告主張：
    原告與被告公司間勞動契約期間為100年12月1日至110年3月
    5日，雙方約定原告薪資為底薪50,000元加每月獎金，但被
    告自109年12月起即積欠工資，故原告於110年3月5日依勞基
    法第14條第1項第5款、第6款終止雙方間勞動契約。然被告
    尚積欠原告工資、資遣費、特休未休工資及未提繳勞退金等
    事項，故原告依勞動契約、勞動基準法第17條、第23條、第
    38條等規定提起本件訴訟，請求被告給付積欠109年12月起
    至110年3月5日止之工資186,162元、任職約9.3年年資之資
    遣費339,741元、特休未休30日工資73,879元，並應補提繳
    勞退金56,784元。併聲明：㈠被告應給付原告599,782元，及
    自110年3月5起至清償日止，按年利率百分之五計算之利息
    。㈡被告應提繳勞工退休金差額56,784元到原告勞工退休金
    專戶。
二、被告抗辯：
  ㈠被告公司為一法人股東組成之股份有限公司，全部股份均由
    台原藥股份有限公司（下稱台原藥公司）100%持有。被告公
    司於109年11月起與母公司台原藥公司同遭母公司之法人股
    東台灣卡特爾石油有限公司（下稱卡特爾公司）及董事郭熙
    （卡特爾公司之負責人）、李櫂宇（代表卡特爾公司之法人
    代表人董事、前為卡特爾公司副總、現為卡特爾公司總經理
    ）強奪經營權，侵占二家公司辦公室、印章、門禁、文書、
    （隱匿）信件、伺服器、電腦設備及所有軟硬體…等，再惡
    意阻擋被告公司之法定代理人兼總經理廖耀焜及多名員工進
    入公司並不當移轉康保公司及台原藥公司之銀行帳戶金錢，
    惡意讓二家公司跳票，更對二家公司聲請強制執行查封財產
    等行為，再以無權代收、侵占、隱匿二家公司信件，影響二
    家公司之訴訟權利。
  ㈡就原告請求項目抗辯：
  1.資遣費
    ⑴原告有勞基法第12條第1項第2款之事
      原告（英文名AmyTseng）屢屢不服從被告公司之指揮、命
      令外，竟多次將公司法定代理人兼總經理廖耀焜（英文名
      IvanLiao）退出公司於Line軟體的營運群組，至少有5個
      不同單位之群組，原告乃藐視、公然侮辱雇主、妨害雇主
      行使權利，違反與被告康保公司間之聘雇合約書第六條第
      二項、工作規則、雇主指示等，即屬違反勞基法第12條第
      1項第2款及第4款等規定，被告公司無須給付資遣費。
    ⑵原告有勞基法第12條第1項第4款之事
      ①原告身為被告公司之營運主管，卻不聽從雇主即公司總
        經理廖耀焜之指揮與命令，更自109年11月起至110年2
        月間完全不服從廖耀焜之指示，竟聽從並聯合訴外人郭
        熙、李櫂宇之指示出勤、工作，更甚認訴外人郭熙為雇
        主，於被告公司所有同仁面前毫不避諱的公開表示聽從
        訴外人郭熙指示並為其工作，公然無視並違反與被告公
        司間之聘僱契約。
      ②原告對公司總經理廖耀焜有出言不遜及誹謗之事。對內
        ，原告以主管身分煽動公司全體銷售員工拒絕聽命廖耀
        焜之工作指示，揪眾於公司Line群組上輪流筆戰，對總
        經理廖耀焜出言不遜。對外，原告對數家百貨公司虛構
        不正確訊息，以不實內容混淆視聽並造成數家百貨公司
        業者及被告公司之客戶的恐慌，引發眾多客訴、並造成
        已有數名消費者求償、甚至提告。
      ③原告為協助訴外人郭熙、李櫂宇強奪被告公司及台原藥
        公司之經營權，竟擅自叫回公司於百貨專櫃工作之同仁
        及妨害、阻斷內勤同仁工作，要求二家公司全體同仁聚
        集一處，要脅被告公司及台原藥公司之全體同仁簽署「
        罷免公司總經理廖耀焜」之文件，並以「若不簽署該文
        件就領不到薪水」之言詞威嚇公司同仁，更以不斷詢問
        同仁是否有簽署該罷免文件，導致數名員工產生巨大壓
        力及恐懼，乃向廖耀焜求救及求證。
      ④原告更煽動公司門市員工擅離各工作場所（百貨櫃位）
        ，甚至趁公司總經理廖耀焜受傷不良於行時，向百貨公
        司業者傳遞虛假、不實訊息（例如：廖耀焜不在公司了
        、聯絡不上、無法找到他…等），原告行為導致被告公
        司設於百貨公司之專櫃發生空櫃（無銷售人員）一事，
        造成被告公司遭數家百貨公司以違約究責，要求被告公
        司撤出百貨專櫃並終止專櫃契約，嗣後更有百貨公司對
        被告公司提告、求償。原告上述行為已嚴重損害公司名
        譽、商譽、信用，導致公司發生重大損害，且被告公司
        置於各百貨公司專櫃之零用金及公司會員資料皆不知去
        向，嚴重損害公司利益。
      ⑤原告另有惡意阻擋同仁與公司總經理見面之行為，其有
        遊說、安排公司同仁至第三人公司（台灣燕之家有限公
        司，下稱燕之家公司）上班之情事，甚有向百貨公司業
        者表示就被告公司於百貨公司之櫃位可由燕之家公司遞
        補其空櫃…等，可知原告確有侵害被告公司權益之行為
        。
      ⑥被告公司總經理廖耀焜指示原告出席母公司即台原藥公
        司之董事會參與備詢，向董事會報告子公司即康保公司
        之專櫃營運狀況。然原告以董事會當日要請假去看精神
        科無法出席為理由，拒絕廖耀焜之指示，但於董事會當
        天原告竟出現在董事郭熙之視訊晝面中，回答康保公司
        之營運狀況，明確是蓄意違反與被告公司之勞動契約、
        工作規則、主管命令。
      ⑦綜上，原告已違反與被告公司間所簽定之聘僱契約書第6
        條第2項第2、4、5款、第11條機密資訊、第12條文件所
        有權、第13條保密義務、第15條競業禁止、第16條離職
        工作交接等，原告行為即屬勞基法第12條第4項所稱違
        反勞動契約或工作規則，屬情節重大者，被告公司已於
        110年2月8日解僱原告，因此無須給付資遣費。
　　⑶原告有勞基法第12條第1項第5款後段之事
　　　原告於在職期間聽命、配合、協助惡意第三人共同侵害、
      搶奪被告公司經營權、造成被告公司受有重大損害，原告
      並受有第三人之薪水利益，顯已違反聘僱契约第6條第2項
      第5款、第11條機密資訊、第12條文件所有權、第13條保
      密義務、第15條競業禁止、第16條工作交接及勞基法第12
      條第1項第5款後段故意洩漏雇主技術上、營業上之秘密，
      致雇主受有損害者。
  2.積欠工資、特休未休工資
    ⑴承上述，被告早已於110年2月8日解僱原告，故並無原告辭
      職一說。又原告主張已經以存證信函向被告公司提出於11
      0年3月5日辭職云云，然被告公司並無收到原告所稱之存
      證信函，原告是向何人辦理離職與交接一事？原告持有被
      告之重要營運資料又交付與何人？
    ⑵基於前述眾多事件，被告公司已無法營運，故原告及數名
      員工向新北市政府勞工局申請公司歇業事實認定，並經新
      北市政府認定公司於110年2月28日歇業屬實。顯然原告早
      知被告公司之實況，但原告竟仍訴請公司給付110年3月1
      日至3月5日之薪資，顯與事實不合，
    ⑶被告公司已於109年12月15日向新北市政府辦理公司印鑑變
      更並經核准登記在案，因此自該日起，經被告公司簽核出
      具之文件，定蓋有公司現行登記印鑑，不會有其他印信樣
      式。然原告提出之出勤資料、請（休）假、加班時數、薪
      資單、特休未休及獎金清單等文件，皆未經被告公司簽認
      及用印，故原告所提出的文件及請求給付之內容，均不可
      採信。
  ㈢併聲明：駁回原告之訴。
三、兩造不爭執事項：
　㈠原告年資從100年12月1日開始起算。
　㈡原告每月工資為5萬元加獎金。
　㈢雙方曾於110年3月12日在台北市勞動局進行勞資爭議調解不
    成立。
四、本件爭執點及本院判斷如下：
  ㈠就雙方的勞動契約關係而言：
  1.勞基法第14條第1項第5款、第6款規定：「雇主不依勞動契
    約給付工作報酬，或對於按件計酬之勞工不供給充分之工作
    者。」、「六、雇主違反勞動契約或勞工法令，致有損害勞
    工權益之虞者。」，勞工得不經預告終止勞動契約。又終止
    勞動契約的終止權，屬於形成權之一種，形成權於權利人行
    使時，即發生形成之效力，不必得相對人之同意。
  2.本件中，原告主張被告自109年12月起即有積欠工資情形（
    詳如下述），故於110年3月6日以存證信函（原告支付命令
    聲請狀誤載為3月5日）依勞基法第14條第1項第5款、第6款
    終止雙方間勞動契約，並於當日送達被告等情，有存證信函
    、送達回證可稽（見本院卷第頁119-121、389頁）。該存證
    信函雖由郭熙蓋章收受，但被告已自認被告公司為一法人股
    東組成之股份有限公司，全部股份均由台原藥公司100%持有
    ，而郭熙即為台原藥公司董事，此有公司登記資料可稽（見
    本院限閱卷），郭熙依公司法規定既有代表台原藥公司執行
    職務之權限，則其就100%持股子公司即被告公司，亦應認定
    其應有收受上述存證信函的權限。從而，原告所為終止勞動
    契約的意思表思既已合法送達被告，自應認定雙方的勞動契
    約已於當日發生終止之效力。
　3.被告雖辯稱原告諸多行為合於勞基法第12條第1項第4款所稱
    「違反勞動契約或工作規則，屬情節重大者」，已於110年2
    月8日公告解僱原告等情，此有公告1份可稽（見本院卷第85
    頁），惟被告也自認公司並沒有地方可以公告、也沒有找人
    通知原告，之後在調解當時有告知原告等情（見本院卷第94
    頁），顯然被告遲至110年3月12日在台北市勞動局進行勞資
    爭議調解時才合法通知原告終止契約一事，但此時間點已在
    110年3月6日原告合法終止勞動契約之後，既然雙方間已無
    任何勞動契約存在，故被告所為之通知自不發生任何法律上
    效力。
  ㈡就積欠工資186,162元部分
　1.原告主張被告短付原告工資，分別為109年12月50,000元、1
    10年1月份49,970元、2月份73,879元、3月1日至5日工資12,
    313元，共計186,162元等情，並提出計算表為證（見本院卷
    第437頁）。
　2.查原告每月工資為5萬元加獎金一節，為被告所不爭執（見
    本院卷第92頁），但就獎金部分，原告也自認「從110年1月
    開始就沒有業績獎金，因位客人開始退貨了」一語（見本院
    卷第460頁），故原告請求110年1月份49,970元、2月份73,8
    79元及3月1日至5日工資12,313元部分，自不應加計業績獎
    金部分，也無法以原告所主張的平均工資73,879元計算，而
    只能以約定工資5萬元計算積欠工資金額。因此，110年1月
    份原告自認已經領取23,909元，故依序原告只能請求109年1
    2月份50,000元，110年1月份26,091元、2月份50,000元、3
    月1日至5日工資8,333元，共計134,424元。
　3.被告雖辯稱公司已在110年2月28日歇業，原告自不可能請求
    110年3月份薪資云云，惟原告已說明因其身為營運主管，當
    時仍然在協助處理百貨公司專櫃撤櫃及顧客退款事宜，並提
    出Line對話紀錄可稽（見本院卷第419頁），故被告此部分
    抗辯，尚難採信。
　㈢就資遣費339,741元部分
  1.如前所述，原告既已於110年3月6日依勞基法第14條第1項第
    5款、第6款規定為終止雙方勞動契約之意思表示，則原告自
    得本於勞動基準法第17條及勞工退休金條例第12條之規定，
    向被告請求給付資遣費。
　2.原告年資從100年12月1日開始起算一節，為被告所不爭執（
    見本院卷第375頁）。且查
　　⑴原告109年9月薪資為107,409元，則109年9月5日至110年3
      月5日六個月平均工資，分別以89,508元（109年9月5日至
      30日底薪及獎金）、88,246元（109年10月底薪及獎金）
      、77,939元（109年11月底薪及獎金）、79,246元（109年
      12月底薪及獎金）、50,000元（110年1月份底薪）、50,0
      00元（110年2月份底薪）、8,333元（110年3月1日至5日
      底薪）計算，前六個月平均薪資為73,879元。
    ⑵原告自100年12月1日起至110年3月5日終止勞動契約為止，
      平均工資為73,879元，新制基數為4又431/720，故被告應
      給付原告資遣費為339,741元，此亦有勞動部資遣費試算
      表可稽（見本院卷第439頁）。
    ⑶被告雖辯稱原告所提出的109年12月到110年2月份薪資  單
      、獎金資料非經公司製作發給云云。惟查，勞基法第23條
      之工資清冊，屬民事訴訟法第344條第1項第5款之文書，
      依照勞動事件法第35條第1項規定，被告有提出之義務，
      而被告已陳稱公司資料都遭人侵占，無法舉證等語（見本
      院卷第95頁），自應認定原告所主張的事實為真實，故原
      告此部分抗辯，無法為其有利之認定。
  ㈣就特休未休30日工資73,879元部分
　1.原告主張任職期間未休畢特別休假日為30日，折算未休工資
    為73,879元等情。依勞動基準法第38條第6項規定，雇主如
    認為勞工之特別休假未休工資請求權不存在，應負舉證責任
    ，而被告已陳稱公司資料都遭人侵占，無法舉證等語（見本
    院卷第95頁），自應認定原告所主張有30日特休未休事實為
    真實。
　2.惟勞動基準法施行細則第24-1條規定，雇主須按照勞工沒有
    休完的特別休假天數，「乘以勞工的1日工資」來計發工資
    ，此所稱的1日工資，是在勞工的特別休假於年度終結或契
    約終止前1日的「正常工作時間所得的工資」。如果是月薪
    制，為年度終結或契約終止前最近1個月「正常工作時間所
    獲得的工資」，除以30天，等於1天所得金額。而原告已自
    認於110年2月份僅領取底薪5萬元，110年3月1日至5日也僅
    依底薪5萬元比例領取8,333元，故依此計算，原告僅得請求
    被告給付30日特休未休工資5萬元（50000/30x30=50000）。
　㈤就補提繳勞退金56,784元部分
  1.按雇主應為適用本條例之勞工，按月提繳退休金，儲存於勞
    保局設立之勞工退休金個人專戶。除本條例另有規定者外，
    雇主不得以其他自訂之勞工退休金辦法，取代前項規定之勞
    工退休金制度；雇主每月負擔之勞工退休金提繳率，不得低
    於勞工每月工資百分之6；又雇主未依本條例之規定按月提
    繳或足額提繳勞工退休金，致勞工受有損害者，勞工得向雇
    主請求損害賠償，勞工退休金條例第6條、第14條第1項、第
    31條第1項分別定有明文。
　2.原告主張被告自109年2月起即未提繳原告勞退金至勞工保險
    局勞退個人專戶，致原告勞退金短少56,784元等情（即以每
    月應提繳金額4,368元計算，共應提繳自109年2起月至110年
    2月止共13個月，4368x13=56784），此有勞工退休金個人專
    戶明細資料可稽（見本院調字卷第41頁）。故原告此部分請
    求，應予准許。
五、綜上所述，原告依勞基法第17條、第23條、第38條、勞工退
    休金條例第31條第1項等規定，請求被告應給付原告524,165
    元，及其中184,424元自110年3月6日起（即工資部分自勞動
    契約終止日起）、其中339,741元自110年4月6日起（即資遣
    費部分自終止契約後滿30日起），均至清償日止，按年利率
    百分之五計算之利息；及被告應提繳勞工退休金56,784元到
    原告勞工退休金專戶部分，為有理由，應予准許。逾此部分
    所為之請求，為無理由，應予駁回。
六、法院就勞工之給付請求，為雇主敗訴之判決，應依職權宣告
    假執行，前項請求，法院應同時宣告雇主得供擔保或將請求
    標的物提存而免假執行，勞動事件法第44條第1項、第2項定
    有明文。本件判決第1、2項為被告即雇主敗訴之判決，依據
    上開規定，本院並依職權宣告假執行及免為假執行。
七、本件事證已臻明確，兩造其餘攻擊防禦方法及其餘爭點，核
    與判決結果無涉，不再一一論述。
八、訴訟費用負擔之依據：民事訴訟法第79條。
中　　華　　民　　國　 111　　年　　3 　　月　　28　　日
                    勞動法庭    法  官  劉以全
以上正本係照原本作成。
如對本判決上訴，須於判決送達後20日內向本院提出上訴狀。如
委任律師提起上訴者，應一併繳納上訴審裁判費。
中　　華　　民　　國　　111 　年　　3 　　月　　28　　日
　                               書記官  許慧禎